【裁判字號】    98,事聲,1
【裁判日期】    980629
【裁判案由】    聲明異議
【裁判全文】
臺灣雲林地方法院民事裁定             98年度事聲字第1號
聲明異議人即
利害關係人  甲○○
上列異議人對債權人張餘嘉與債務人大晉建設股份有限公司間清
償債務強制執行事件，異議人對於本院中華民國98年3 月16日97
年度執字第30702 號裁定聲明異議，本院裁定如下：
    主  文
異議駁回。
    理  由
一、按當事人對於司法事務官處理事件所為之終局處分，得於處
    分送達後10日之不變期間內，以書狀向司法事務官提出異議
    。司法事務官認前項異議有理由時，應另為適當之處分；認
    異議為無理由者，應送請法院裁定之。法院認第1 項之異議
    為有理由時，應為適當之裁定；認異議為無理由者，應以裁
    定駁回之，民事訴訟法第240 條之4 定有明文。
二、聲明異議意旨略以：
(一)、本案執行標的所列查報不實，如位於一樓前地下室之未附著
    於土地及建物之部分天然氣管線，為欣雲瓦斯公司設置云云
    。又現場地下室並無發電機、馬達、電梯馬達及控制設備箱
    空無一物等語。
(二)、系爭大樓雖為債務人所建，然債務人分配之建物已全數遭法
    院拍賣而由他人取得，且債權人指拍之標的，均為法定之建
    築物附屬設施，大樓建物必須依相關法令設置消防設施及法
    定之電梯、停車設備，又查封標的為大樓之重要成分不可分
    離，如藉外力予以分離，該設備即立刻變成廢鐵等語。
三、按第三人就執行標的物有足以排除強制執行之權利者，得於
    強制執行程序終結前，向執行法院對債權人提起異議之訴。
    如債務人亦否認其權利時，並得以債務人為被告，強制執行
    法第15條定有明文。次按第三人就執行標的物主張權利，對
    於強制執行之命令聲明異議者，債權人如不否認其權利，執
    行法院固得撤銷其命令或停止強制執行，但債權人若否認其
    權利時，自非依強制執行法第12條聲明異議所能救濟，而應
    依同法第15條提起第三人異議之訴，以求解決。另債權人查
    報之財產是否確屬債務人之財產，執行機關僅能就財產上之
    外觀認定。又民法第68條第1 項規定：「非主物之成分，常
    助主物之效用，而同屬於一人者，為從物。‥‥」，其中所
    稱之「常助主物之效用」，應以有輔助主物之經濟目的，與
    之相依為用，客觀上具恆久之功能性關聯，而居於從屬關係
    者，始足當之。倘僅具暫時輔助他物之經濟目的，或縱與之
    分離亦不致喪失他物之利用價值或減損其經濟效用者，均難
    認為係該物之從物（最高法院75年度台上字第657 號、96年
    度台抗字第17號、81年度台上字第72號判決意旨參照）。另
    按起造人應將公寓大廈共用部分、約定共用部分與其附屬設
    施設備；設施設備使用維護手冊及廠商資料、使用執照謄本
    、竣工圖說、水電、機械設施、消防及管線圖說，於管理委
    員會成立或管理負責人推選或指定後7 日內會同政府主管機
    關、公寓大廈管理委員會或管理負責人現場針對水電、機械
    設施、消防設施及各類管線進行檢測，確認其功能正常無誤
    後，移交之，公寓大廈管理條例第57條第1 項定有明文。
四、經查：
(一)、債權人主張本件執行查封之標的物為債務人所有，否認異議
    人之主張，並提出債務人大晉建設股份有限公司與案外人楊
    德工業有限公司、聯美電梯有限公司之買賣合約書及98年2
    月19日提出之聲請狀各1 紙附卷為證。是本件執行查封之標
    的物所有權之歸屬，已具爭議，先予敘明。
(二)、各類場所消防安全設備設置標準及其他消防法規所指「緊急
    昇降機間」，僅屬大樓排煙設備之一種，其使用目的為利用
    其空間於火災時作為排煙設備之用，非以機械設備作為排煙
    設備或緊急逃生之用途，故與載客用電梯機械設備並不相同
    。又依建築技術規則之規定，任何建築物自避難層以外之各
    樓層，依法至少應設置一座之直通樓梯（包括坡道）通達避
    難層或地面，即使該建築物已設置昇降電梯，亦然。是建物
    應有直通樓梯通達避難層或地面，建物始能為通常之使用。
    ，換言之，依建築法規及消防法規等規範，足認電梯及停車
    機等機械設備，非為建築物絕對必要之設備，且不屬防止災
    害或確保安全所必備，亦非依法令規定應設備之機械或器具
    、避難器具及其他物品。又電梯及停車機等機械設備須於建
    築物主體結構完成始得安裝，且依其外觀可認尚非有與建物
    不能分離或分離需費過鉅之情形，故其不屬該建物之重要成
    分，應無疑義。
(三)、異議人提出之權利移轉證書附表，除記載建號、基地坐落、
    建物面積外，就附屬建物部分亦僅記載為「陽台4. 50 」、
    「RC造陽台0.99平方公尺、RC造陽台4.93平方公尺、RC造陽
    台0. 99 平方公尺」與「公共設施12.65 平方公尺、公共設
    施15. 55平方公尺、公共設施15.10 平方公尺」均僅就不動
    產所有權之面積為記載，有權利移轉證書在卷足憑。又異議
    人向本院應買建物時，該建物尚未保存登記，業經本院調閱
    查核無訛，有本院85年度執字第1359號於85年6 月6 日現場
    執行查封筆錄、85年度執全字第407 號假扣押執行於85年9
    月9 日現場查封筆錄附該卷可稽。異議人應買上開權利移轉
    證書標的物時，因該建物尚未完成，故自無設施設備使用維
    護手冊、使用執照謄本、竣工圖說等資料，亦無管理委員會
    成立或管理負責人推選或指定後7 日內會同政府主管機關、
    公寓大廈管理委員會或管理負責人現場針對水電、機械設施
    、消防設施及各類管線進行檢測，確認其功能正常無誤之可
    能。準此，異議人爭執之本件查封執行標的物，是否係應買
    建物之重要成分及不可分之設施，其所有權歸屬並不明確，
    而從物應以有輔助主物之經濟目的，與之相依為用，客觀上
    具恆久之功能性關聯，而居於從屬關係者，始足當之。倘僅
    具暫時輔助他物之經濟目的，或縱與之分離亦不致喪失他物
    之利用價值或減損其經濟效用者，均難認為係該物之從物，
    已如前述，本件執行法院從財產上之外觀認定查封之停車機
    、電梯、發電機馬達、消防管線、天然氣管線等物，不經毀
    損即輕易可與建物分離而不失其獨立性，未因附合而成為建
    物之重要成分，無從進一步依現存證據資料具體判斷本件查
    封標的物之所有權歸屬及主物、從物間之關係，而本件債權
    人又否認異議人主張之權利，自非依強制執行法第12條聲明
    異議所能救濟，異議人就本件查封之執行標的物，如認有足
    以排除強制執行之權利，自得於強制執行程序終結前，向執
    行法院對債權人提起異議之訴，以謀解決。
五、綜上所述，本件查封之執行標的物，執行法院依財產外觀作
    形式上觀察，既認查封之標的物不失其獨立性，而難以進一
    步具體判斷係屬異議人所有建物之重要成分及具主、從關係
    ，本件債權人又否認異議人主張之權利，自非依強制執行法
    第12條聲明異議所能救濟，異議人就本件查封之執行標的物
    ，如認有足以排除強制執行之權利，自得於強制執行程序終
    結前，向執行法院對債權人提起異議之訴，以求解決。原裁
    定據此認為異議人之異議不合法而予以駁回，於法尚無不合
    ，異議人仍執前詞指摘原裁定不當，聲明廢棄，為無理由，
    應予駁回。
六、爰依民事訴訟法第240 條之4第3 項後段，裁定如主文。
中    華    民    國    98    年    6     月    29    日
                    民事第一庭      法  官  紀文勝
以上正本係照原本作成。
如不服本裁定，應於裁定送達後10日內向本院提出抗告狀，並繳
納抗告費新台幣1,000 元
中    華    民    國    98    年    6     月    29    日
                                    書記官  李世文


司法院資訊處製作；財團法人民間司法改革基金會備份。
